【裁判字號】    94,訴,1075
【裁判日期】    950612
【裁判案由】    毒品危害防制條例
【裁判全文】
臺灣基隆地方法院刑事判決              94年度訴字第1075號
公  訴  人  臺灣基隆地方法院檢察署檢察官
被      告  丙○○
上列被告因違反毒品危害防制條例案件，經檢察官提起公訴（94
年度毒偵字第2962號），本院判決如下：
    主  文
丙○○連續施用第一級毒品，累犯，處有期徒刑壹年。
    事  實
一、丙○○前因二次違反毒品危害防制條例案件，先後經送觀察
    、勒戒後，均因認無繼續施用毒品之傾向，經臺灣基隆地方
    法院檢察署檢察官分別於民國（下同）88年9月14日及89 年
    1月17日釋放並為不起訴處分。又於89年間因違反毒品危害
    防制條例案件，經臺灣基隆地方法院檢察署檢察官聲請強制
    戒治並提起公訴，本院裁定令入戒治處所施以強制戒治，並
    以89年度易字第157號判處有期徒刑1年確定，強制戒治部分
    於90年4月7日期滿執行完畢，有期徒刑部分則於92年2月24
    日縮刑期滿執行完畢。詎其於強制戒治期滿5年內，猶未戒
    除毒癮，基於施用第一級毒品之概括犯意，自94年6月間某
    日起至同年9月19日17時20分前數小時內某時止，在其基隆
    市安樂區○○○路111之4號1樓住處、某不詳處所等處，以
    將海洛因摻入香菸點火吸食之方式，連續施用第一級毒品海
    洛因多次。嗣其於94年9月19日17時20分許，在基隆市○○
    區○○街333巷32號前，盤查6009-GZ自小客車時，丙○○坐
    於駕駛座，友人陳爾君則坐於右前座，警方經其同意於同日
    19時30分採集尿液，送驗結果呈嗎啡陽性反應，而悉上情。
二、案經基隆市警察局移送臺灣基隆地方法院檢察署檢察官偵查
    起訴。
    理  由
一、訊據被告固坦承自94年6月間起至為警查獲前2週止，有施用
    第一級毒品海洛因，惟辯稱，伊為警查獲時已戒除毒品，承
    辦本件之刑警小隊長乙○○，以伊指認與伊同時為警查獲之
    友人陳爾君為販賣毒品之人為條件，指點伊可趁警局採尿員
    警疏未注意時，將尿瓶頂住便斗上方之沖水系統，將清水注
    入尿瓶之方式矇騙採尿員警，以逃避採尿，伊雖自認已無施
    用毒品，惟仍懼尿液檢驗之結果呈嗎啡陽性反應，遂依乙○
    ○之指示為之，故尿瓶中之液體並非伊所排放之尿液，至為
    何經檢驗仍呈陽性反應，則非伊所能理解等語。
二、上開尿液經台灣尖端先進生技醫藥股份有限公司檢驗，結果
    呈海洛因之嗎啡陽性反應（由於海洛因在人體內會代謝成嗎
    啡，因此涉嫌海洛因之吸食者，係檢驗其尿液中之嗎啡反應
    ），此有94年9月28日該公司之濫用藥物檢驗報告1紙附卷可
    稽。經法務部調查局覆驗結果亦同，有該局95年4月21日調
    科壹字第09522211700號檢驗通知書1紙在卷可稽。若上開供
    檢驗之液體非人體之尿液，檢驗結果不會呈嗎啡之陽性反應
    ，故上開供檢驗之液體應係人體之尿液，合先敘明。再本院
    將上開尿液送法務部調查局鑑定是否為被告尿液後，經認：
    (1)送驗註明為編號00000000號之尿液壹瓶經檢視呈現無色無
    味之液體，且瓶內發現有一隻帶翅小昆蟲，與一般尿液之外
    觀不符。(2)以人類遺傳因子粒線體DNA（MtDNA）式序列鑑定
    法亦無法檢出其粒線體DNA（MtDNA）式序列，無法與丙○○
    血液進行比對。(3)經檢測該尿液中所含肌酐酸（Creatinine
    ）值為0.1Mg/dl，表示送驗註明為編號00000000號之尿液幾
    乎不含尿液之主成份（註解：依文獻記載，肌酐酸（Creati
    nine）為肌肉代謝物，為尿液中之主成份之一，若尿液中之
    肌酐酸（Creatinine）值低於20Mg/ dl，即可判斷該尿液極
    可能遭稀釋。），有該局95年3月17日調科肆字第095000756
    60號函附卷可稽。是依前開調查局之鑑定結果，認送驗之液
    體為尿液，惟經稀釋，且無法以科學方式認定為被告所有，
    惟其內確含有人體之尿液，應無疑問。故本件爭點在於上開
    遭稀釋之尿液是否為被告所有。經查，有下列事證足認上開
    尿液為被告所有：
  (一)被告故意將尿液稀釋，以逃避檢驗。
    證人即本件為被告採尿之員警吳聲威於本院審理時具結證稱
    ：一般採尿程序是帶被採尿的人到廁所小便，被採尿者帶罐
    子進去盛尿液（以下稱尿瓶），員警會站在旁邊看，便斗有
    自動沖水系統，被告有可能用尿瓶去接自動沖水系統出來的
    水。被採尿者如果太靠近便斗，在旁邊監視的人就無法看見
    被告是否確實將尿液注入尿瓶中。至於本件尿瓶中之蟲體可
    能是廁所內就有，不慎飛入尿瓶中。被採尿者一完成採尿程
    序後，我們就馬上請渠簽字封緘。我們一般不會注意尿液中
    有無其他東西。本件採尿當時，我同時辦理三人之採尿程序
    ，被告尿的時候，我都有在旁監看，本件被告尿液採集完畢
    後，我與被告就會同到辦公室，封緘按指印，中間沒有經過
    第三人。當天被告分好幾次尿，尿第一次以後，會放在辦公
    桌上，因我還有帶別人去採尿，所以被告在桌上的尿液有離
    開我的視線，期間是否有人動過我不確定，但被告自己不可
    能動過，其他犯罪嫌疑人也不可能動過，因為擺放尿瓶的地
    方不會讓他們靠近，我們裡面的人進進出出的則會經過。被
    告尿一次檢體不夠時，要尿第二次，尿瓶也是我們拿給他等
    語。是依證人吳聲威所言，被告外觀上確實有配合員警採尿
    ，但有可能利用員警採尿程序之漏洞（即被採尿者身體貼近
    便斗，致採尿員警未能親眼看見其是否將尿液注入尿瓶），
    趁機將清水注入尿瓶中做假。惟若果如被告所辯已 2星期未
    施用毒品海洛因，縱使用最精密之檢驗方法，亦無從檢驗出
    其尿液中含嗎啡成分，被告何須用其他液體做假？顯見被告
    係畏罪情虛，故意利用採尿程序之漏洞，趁機稀釋尿液，逃
    避檢驗。
  (二)上開尿瓶中所含尿液，應係被告所排放。
    被告於本院審理中辯稱，係乙○○則教導伊利用採尿程序之
    疏漏，矇騙採尿員警，且被告自承，伊之前因不知可以此種
    方式逃避檢驗，故均因檢驗出陽性反應而遭觀察勒戒及判處
    徒刑云云，業據證人乙○○於本院審理時具結否認在卷。且
    若依被告所辯，乙○○係因被告願配合其指認販賣毒品之人
    ，始教導伊如何逃避尿液檢驗，且衡情得以接觸尿瓶之被告
    及採尿員警吳聲威，不可能於該尿瓶中加入其他人之尿液，
    而依採尿員警吳聲威上開證言觀之，採尿過程中雖有將採集
    程序未完成之尿瓶置於辦公桌上，惟其他被告亦不可能接觸
    被告之尿瓶，是除被告以外，同時在警局之其他犯罪嫌疑人
    不可能將非被告所有之尿液摻入該尿瓶中，且依被告所辯，
    乙○○既係教導伊如何逃避採尿程序之人，自無可能再將他
    人之尿液注入被告之尿瓶中，故入被告於罪。是除被告以外
    ，不可能有人有機會或有動機將他人之尿液注入被告之尿瓶
    中，足認被告尿瓶中之尿液確為被告所有。是縱尿瓶中之尿
    液因注入清水而稀釋，以致無法依科學方式檢驗是否為被告
    所有，惟仍可依證人所證及被告之辯解而推論證明，上開尿
    瓶中之尿液確為被告所排放，被告辯稱尿瓶內僅有清水云云
    ，尚非可採。
  (三)按海洛因經注射或吸入人體後，約百分之80於24小時內自尿
    中排出，一般而言，尿液中能否驗出嗎啡陽性反應與其投與
    量、投與途徑、採尿時間、個人體質及檢測方法之靈敏度有
    關，國外曾有文獻報導注射6毫克之海洛因鹽酸鹽，其代謝
    物嗎啡之平均可檢出時限約為26小時，業經行政院衛生署藥
    物食品檢驗局於81年9月8日以藥檢1字第8114885號函述綦詳
    。被告於為警查獲後所採集之尿液檢體，確為被告親自排放
    無訛，已如上述，上開尿液經送請台灣尖端先進生技醫藥股
    份有限公司檢驗，結果呈海洛因之嗎啡陽性反應（由於海洛
    因在人體內會代謝成嗎啡，因此涉嫌海洛因之吸食者，係檢
    驗其尿液中之嗎啡反應），此有94年9月28日該公司之濫用
    藥物檢驗報告1紙附卷可稽。且經本院送覆驗結果，亦呈嗎
    啡陽性反應，此有法務部調查局95年4月21日調科壹字第095
    22211700號檢驗通知書1紙在卷可稽。而上開檢驗單位所用
    之氣相層析質譜儀分析法之精確度而論，應可剔除「偽陽性
    反應」之可能，此有行政院國軍退除役官兵輔導委員會臺北
    榮民總醫院83年3月1日北總內字第01855號、同年4月7日
    北總內字第03059號函可資參照，足認被告於為警查獲採
    尿前23小時50分內（扣除94年9月19日17時20分為警查獲至
    同日19時30分之採尿時之2時10分之間不可能施用毒品）之
    某時，確有施用海洛因之犯行。
三、被告前因二次違反毒品危害防制條例案件，先後經送觀察、
    勒戒後，均因認無繼續施用毒品之傾向釋放，經臺灣基隆地
    方法院檢察署檢察官為不起訴處分確定，嗣於89年間又因違
    反毒品危害防制條例案件，經本院裁定令入戒治處所施以強
    制戒治，並於90年4月7日戒治期滿執行完畢等情，有臺灣高
    等法院被告前案紀錄表、刑案資料查註紀錄表、刑案人犯在
    監所最新資料報表附卷足佐。被告於強制戒治執行完畢釋放
    後5年內，再犯本件施用毒品犯行，符合毒品危害防制條例
    第23條第2項前段之規定。被告犯行事證明確，洵堪認定。
四、核被告所為，係犯毒品危害防制條例第10條第1項之施用第
    一級毒品罪。被告持有第一級毒品海洛因之低度行為，應為
    施用毒品之高度行為所吸收，不另論罪。又被告先後多次施
    用第一級毒品海洛因之犯行，時間緊接，所犯係構成要件相
    同之罪名，顯係基於概括犯意反覆為之，為連續犯，應依刑
    法第56條之規定論以一罪，並依法加重其刑。又被告前曾受
    如事實欄所載有期徒刑之執行，此有臺灣高等法院被告前案
    紀錄表附卷可考，其於有期徒刑執行完畢後5年以內，再犯
    本件最重本刑為有期徒刑以上之刑之罪，為累犯，應依刑法
    第47條遞予加重其刑。本院審酌被告犯罪之動機、施用毒品
    經二次觀察勒戒、一次強制戒治，並服刑完畢，仍未戒除毒
    癮，本次犯罪後猶欲以稀釋之尿液逃避檢驗，顯無悛悔之心
    。且被告於本院審理時，一再表示業經戒絕毒品，惟經本院
    建議伊再當庭採尿，檢驗是否確已戒除時，仍藉詞經此事件
    後不相信本院之採尿程序，不願接受檢驗，益見被告有尚未
    完全戒除之可能。被告經蒞庭實施公訴之檢察官以其犯後無
    悔，具體求處有期徒刑1年及所犯之施用毒品犯行乃戕害自
    己身心健康，並未危及他人等一切情狀，量處如主文所示之
    刑，以示懲戒。
據上論斷，應依刑事訴訟法第299 條第1 項前段，毒品危害防制
條例第10條第1項，刑法第11條前段、第56條、第47條，判決如
主文。
本案經檢察官甲○○到庭執行職務。
中    華    民    國    95    年    6    月    12    日
                  刑事第二庭審判長法  官  王敏慧
                                  法  官  劉桂金
                                  法  官  陳伯厚
以上正本證明與原本無異。
對於本件判決如有不服，應於收受送達後10日內，向本院提出上
訴書狀，上訴於臺灣高等法院，並按他造當事人之人數附具繕本
。
中    華    民    國    95    年    6     月    13    日
                                  書記官  明祖斌
附錄論罪法條：
毒品危害防制條例第10條第1項：
施用第一級毒品者，處 6 月以上 5 年以下有期徒刑。


司法院資訊處製作；財團法人民間司法改革基金會備份。
